最高法院刑事判決                              九十一年度台上字第二四八二號
    上  訴  人  台灣高等法院台南分院檢察署檢察官
    被      告  甲○○
右上訴人因被告偽造文書案件，不服台灣高等法院台南分院中華民國八十九年二月十
六日第二審判決（八十九年度上訴字第六三號，起訴案號：台灣台南地方法院檢察署
八十八年度偵字第一○二六○號），提起上訴，本院判決如左：
    主  文
上訴駁回。
    理  由
按刑事訴訟法第三百七十七條規定：上訴於第三審法院，非以判決違背法令為理由，
不得為之。是提起第三審上訴，應以原判決違背法令為理由，係屬法定要件；如果上
訴理由狀並未依據卷內訴訟資料具體指摘原判決不適用何種法則或如何適用不當，或
所指原判決違法情事，顯與法律規定得為第三審上訴理由之違法情形不相適合時，均
應認其上訴為違背法律上之程式，予以駁回。本件原判決關於偽造文書部分（另違背
義務致交通危險部分，未提起上訴）依憑被告甲○○在警訊及偵審中之自白、證人即
警察李清水之證供與內政部警政署國道公路警察局舉發違反道路交通管理事件通知單
暨同警察局第四警察隊八十八年七月九日之偵訊筆錄、酒精濃度測定值等證據，本於
推理作用，而撤銷第一審不當判決，改判仍論處上訴人行使偽造私文書足以生損害於
公眾及他人罪刑，並宣告緩刑五年。從形式上觀察，並無違背法令之情形存在。檢察
官上訴意旨略稱：（一）被告犯公共危險罪（指違反義務致交通危險罪），經原審量
處拘役五十日，並以第一審判決緩刑不當，撤銷此部分緩刑之宣告，而此部分事實與
該公共危險罪，為相牽連之案件，在同一判決理由中認定被告所犯公共危險罪不符合
緩刑要件，又認定與公共危險罪同日所犯本件行使偽造私文書部分符合緩刑之要件，
其判決理由已有矛盾。（二）檢察官上訴（原審之）理由係指摘前述公共危險及行使
偽造私文書之緩刑宣告為不當，原判決對行使偽造私文書部分未敘明檢察官之上訴何
以無理由，仍對被告為緩刑五年之諭知，亦有判決不備理由之違法云云。經查：一、
凡未曾受有期徒刑以上刑之宣告，或前受有期徒刑以上刑之宣告，執行完畢或赦免後
，五年以內未曾受有期徒刑以上刑之宣告，而受二年以下有期徒刑、拘役或罰金之宣
告，認為以暫不執行為適當者，均得宣告緩刑，此觀之刑法第七十四條規定即明；又
緩刑為法院刑罰權之運用，旨在獎勵自新，祇須符合上開條件，法院本有自由裁量之
職權。本件被告既未曾受有期徒刑以上刑之宣告，則原審本其刑罰裁量之職權，就被
告行使偽造文書之犯罪宣告緩刑五年，即未逾越法律所規定之範圍，不得任意指摘為
違法；至於公共危險部分，與行使偽造私文書部分，並無審判不可分關係，原審就該
部分未維持第一審之緩刑宣告，不論其理由為何？是否適法？行使偽造私文書部分之
判決結果均不受影響。是上訴意旨（一），尚非適法之第三審上訴理由。二、第二審
法院認為上訴有理由，或上訴雖無理由而原判不當或違法者，應將原審判決經上訴之
部分撤銷，就該案件自為判決，此為刑事訴訟法第三百六十九條第一項前段所規定。
本件原判決撤銷第一審判決關於行使偽造私文書部分，改判仍論處上訴人行使偽造私
文書罪刑，並宣告緩刑五年，顯認為檢察官上訴指摘第一審判決宣告緩刑不當為無理
由；然原審既認被告多次偽造署押，係接續為之，僅成立一偽造署押罪，第一審判決
未予論述說明，尚有違誤，則原審將第一審判決關於偽造文書部分撤銷改判，即非無
據，縱未說明檢察官此部分上訴無理由，亦僅屬訴訟程序之違背，於判決之結果並無
影響，依刑事訴訟法第三百八十條之規定，不得據為上訴第三審之理由，故上訴意旨
（二），亦非適法之第三審上訴理由。綜上所述，應認本件上訴為違背法律上之程式
，予以駁回。
據上論結，應依刑事訴訟法第三百九十五條前段，判決如主文。
中      華      民      國    九十一    年      五      月      二      日
                              最高法院刑事第八庭
                                  審判長法官  莊  登  照
                                        法官  洪  明  輝
                                        法官  黃  一  鑫
                                        法官  魏  新  和
                                        法官  林  秀  夫
      右正本證明與原本無異
                                              書  記  官
中      華      民      國    九十一    年      五      月      七      日
